臺灣屏東地方法院民事判決
110年度訴字第661號
原      告  黃松祥  
訴訟代理人  侯國勝  
被      告  侯紹源  
            葉輔燕  
訴訟代理人  葉陳素如

被      告  侯桂榮  

訴訟代理人  盧嘉祥  
上列當事人間分割共有物事件，本院於民國111年2月17日言詞辯
論終結，判決如下：
    主  文
兩造共有坐落屏東縣○○鄉○○段○○○○地號面積五六八八‧三三平方
公尺土地，按下列方法分割：（一）如附圖所示暫編地號1239部
分面積一八二一‧一九平方公尺，分歸被告侯紹源取得。（二）
如附圖所示暫編地號1239⑴部分面積九一○‧六平方公尺，分歸被
告侯桂榮取得。（三）如附圖所示暫編地號1239⑵部分面積九一○
‧六平方公尺，分歸原告取得。（四）如附圖所示暫編地號1239⑶
部分面積一八二一‧一九平方公尺，分歸被告葉輔燕取得。（五
）如附圖所示暫編地號1239⑷部分面積二二四‧七五平方公尺，由
各共有人按原應有部分比例維持共有。
訴訟費用由兩造各按應有部分比例負擔。
    事實及理由
一、原告主張：坐落屏東縣○○鄉○○段0000地號土地(下稱系爭土
    地)為兩造所共有，原告、被告侯桂榮應有部分各為1/6、被
    告侯紹源、葉輔燕應有部分各為2/6。系爭土地依使用目的
    並無不能分割之情形，兩造間亦未以契約訂有不分割之期限
    ，惟其分割之方法迄不能協議決定，原告自得依法請求裁判
    分割系爭不動產。關於分割之方法，經兩造協議同意以被告
    侯桂榮之方案分割等語，並聲明：系爭土地准予分割。
二、被告侯桂榮則以：同意分割，希望採用伊提出如附圖所示之
    分割方案，將暫編地號1239部分分歸被告侯紹源所有、1239
    ⑴部分分歸伊所有、1239⑵部分分歸原告所有、1239⑶部分分
    歸被告葉輔燕所有、1239⑷部分留為私設通路由兩造維持共
    有等語。被告侯紹源、葉輔燕均以：同意依侯桂榮之方案分
    割。
三、得心證之理由：
（一）按各共有人，得隨時請求分割共有物。但因物之使用目的
      不能分割或訂有不分割之期限者，不在此限。分割之方法
      不能協議決定，或於協議決定後因消滅時效完成經共有人
      拒絕履行者，法院得因任何共有人之請求，命為下列分配
      ：一、以原物分配於各共有人。但各共有人均受原物之分
      配顯有困難者，得將原物分配於部分共有人。又按以原物
      為分配時，因共有人之利益或其他必要情形，得就共有物
      之一部分仍維持共有，民法第823 條第1 項、第824 條第
      2 項、第4 項分別定有明文。
（二）經查，系爭土地為兩造所有共有，屬都市計畫農業區，原
      告、被告侯桂榮應有部分各為1/6、被告侯紹源、葉輔燕
      應有部分各為2/6，依系爭土地之使用目的，並無不能分
      割之情形，各共有人間亦未以契約訂有不分割之期限，惟
      其分割方法迄不能協議決定之事實，為兩造所不爭執，則
      本件原告請求裁判分割系爭土地，尚無不合，應予准許。
（三）又系爭土地現在均作農耕使用，分別由原告使用東邊位置
      、被告侯桂榮使用南邊位置、被告葉輔葉使用西南邊位置
      、被告侯紹源使用北邊位置，無其他地上物存在，而且未
      直接鄰接馬路，各共有人係往南或往北經由鄰地通行等情
      ，為兩造所陳明，並有土地登記謄本、地籍圖謄本、照片
      、土地使用分區證明書、土地登記資料等在卷為憑（見本
      院卷第25至27、29、31至35、37、39、55至57、97至121
      頁）。關於系爭土地之分割方法，本院審酌如附圖所示之
      分割方案，為兩造所同意，各人分配位置大致與其使用現
      況相當，且留有私設通路以便對外通行聯絡，交通堪稱便
      利，故依此方法分割土地，尚屬公平允當，爰據此分割系
      爭土地如主文第1項所示。
四、本件原告之訴為有理由，依民事訴訟法第78條、第80條之1
    ，判決如主文。
中　　華　　民　　國　　111 　年　　3 　　月　　3 　　日
                  民事第一庭    法　官　楊境碩
正本係照原本作成。
如對判決上訴，須於判決送達後20日內向本院提出上訴狀，其未
表明上訴理由者，應於提出上訴後20日內向本院補提理由書狀（
均須按他造當事人之人數附繕本）。
如委任律師提起上訴者，應一併繳納上訴審裁判費。
中　　華　　民　　國　　111 　年　　3 　　月　　3 　　日
                                書記官　洪敏芳